臺灣臺南地方法院民事判決　九十一年度重訴字第四五五號
　　原　　　告　臺灣中小企業銀行股份有限公司
　　法定代理人　丁○○
　　訴訟代理人　戊○○
　　被　　　告　甲○○
　　　　　　　　乙○○
　　　　　　　　丙○○
右當事人間請求給付借款事件，本院判決如左：
    主    文
被告甲○○、乙○○應連帶給付原告新臺幣柒佰伍拾萬元，及自民國九十年九月二十
三日起至清償日止，按週年利率百分之八點六七八計算之利息，並自民國九十年十月
二十四日起至民國九十一年四月二十三日止，按上開利率百分之十，自民國九十一年
四月二十四日起至清償日止，按上開利率百分之二十計算之違約金。
被告甲○○、乙○○、丙○○應連帶給付原告新臺幣壹佰玖拾陸萬柒仟零捌拾捌元，
及自民國九十一年一月二日起至清償日止，按週年利率百分之七點八四八計算之利息
，並自民國九十一年二月三日起至民國九十一年八月二日止，按上開利率百分之十，
自民國九十一年八月三日起至清償日止，按上開利率百分之二十計算之違約金。
訴訟費用由被告連帶負擔。
本判決第一項於原告以新臺幣貳佰伍拾萬元為被告甲○○、乙○○供擔保後得為假執
行，第二項於原告以新臺幣陸拾伍萬陸仟元為被告甲○○、乙○○、丙○○供擔保後
，得假執行。
    事實與理由
甲、程序方面
    本件被告乙○○、丙○○經合法通知，未於言詞辯論期日到場，被告甲○○未於
    最後言詞辯論期日到場，核無民事訴訟法第三百八十六條所列各款情形，爰依原
    告之聲請，由其一造辯論而為判決。
乙、事實
一、原告主張：
  (1)被告甲○○於民國八十八年二月二十三日，邀同被告乙○○為連帶保證人，向原
    告借款新臺幣（下同）七百五十萬元，約定借款期限為十八個月，自借款日起以
    每個月為一期，共分十八期，每期應於每月二十三日前，按月繳息，其本金到期
    償還，利息按週年利率百分之九點七九計算，其後依原告新通告基本放款利率加
    百分之一點二七計算；嗣於八十九年改訂借據，利率約定以百分之九計付，其後
    則以基本放款利率加百分之零點四八計算（到期時之基本放款利率為百分之八點
    一九八，故到期之利率為八點六七八）。遲延履行時，逾期在六個月以內部份，
    按上開利率百分之十，逾期超過六個月部份，按上開利率百分之二十加付之違約
    金。
  (2)被告甲○○於九十年十月二日邀同被告乙○○及丙○○為連帶保證人，向原告借
    款二百萬元，約定借款期限為十年，自借款日起以每個月為一期，共分一二○期
    ，每期應於每月二日前，平均攤還本息，利息按週年利率百分之八點二計算，其
    後依原告新公告基本放款利率減百分之零點二五計付（原告訴訟代理人於本院九
    十一年八月十五日審理時，誤陳為依基本放款利率加計百分之零點二五；而到期
    時之基本放款利率為百分之八點零九八，故利息利率為百分之七點八四八）。遲
    延履行時，逾期在六個月以內部份按上開利率百分之十，逾期超過六個月部份按
    上開利率百分之二十加付之違約金。
  (3)右述第一項借款於八十九年八月二十三日到期，其本金部份無法清償，經展延到
    期日至九十一年二月二十三日並重新訂立借據，惟其展期借款只繳息至九十年九
    月二十三日就未如期繳納，且已超過借款期限，尚欠本金七百五十萬元。
  (4)右述第二項只繳納本息至九十一年一月二日就未如期繳納，尚欠本金一百九十六
    萬七千零八十八元，依所簽訂授信約定書第五條規定，上項借款已喪失期限利益
    。
  (5)為此依消費借貸與連帶保證之法律關係，請求被告連帶給付借款。並聲明除供擔
    保金額外，如主文所示。
二、被告甲○○則以：伊向原告銀行借款，已提供不動產供原告設定抵押權，原告銀
    行承辦人員且聲明將以最低利率計息，惟事實上係以最高利率計息；又伊已提供
    不動產供原告設定抵押權，原告卻又趁伊前往中國期間，要求其子即被告丙○○
    擔任連帶保證人，丙○○係礙於父子情面始簽章保證等語資為抗辯。並聲明原告
    之訴駁回。
三、被告乙○○、丙○○則未於言詞辯論期日到場，亦未提出書狀作何聲明或陳述。
丙、兩造不爭執之事項：
一、被告甲○○於八十八年二月二十三日，以被告乙○○為連帶保證人，向原告借款
    七百五十萬元；又於九十年十月二日，以被告乙○○、丙○○為連帶保證人，向
    原告借款二百萬元。
二、前開借款七百五十萬元部份，被告甲○○自九十年九月二十三日起，未續繳利息
    ，尚欠本金七百五十萬元；另二百萬元借款部份，則自九十一年一月二日起未續
    繳利息，尚欠本金一百九十六萬七千零八十八元。
丁、得心證之理由：
    本件兩造所爭執之處，在於原告與被告甲○○間，是否有以最低利率計息之約
    定，及被告丙○○所為連帶保證之意思表示是否有瑕疵。
  (1)原告主張被告甲○○於八十八年二月二十三日借款七百五十萬元時，雙方約定之
    利息為按週年利率百分之九點七九計付，如原告基本放款利率調整時，改按新通
    告基本放款利率加百分之一點二七計付，嗣於八十九年八月二十四日改訂借據，
    利息則改為按週年利率百分之九計付，如原告基本放款利率調整時，改按利率加
    百分之零點四八計付；次於九十年十月二日再借款二百萬元時，則約定利息按週
    年利率百分之八點二計付，其後基本放款利率調整時，則該按新利率減百分之零
    點二五計付等情，業經提出借據三份為證。另據本院訊問證人即於被告甲○○借
    貸七百五十萬元時，負責對保之行員劉豐榮，則證稱「（利息）我是由其存款及
    其他相關條件計算利息，利率百分之九點七九，在對保當時已填載在借據上」等
    語，與原告上開陳述互核相符；被告甲○○且自承「銀行來對保時，我即簽上名
    字，至於利息有無填載在借據上，我未細看」等語，而未爭執證人劉豐榮之證述
    ，則劉豐榮前揭證詞，應屬可採。再衡諸借款利率為消費借貸契約之重要事項，
    借貸雙方必然具體約定，而無泛稱以「最低利率」計息之可能，被告甲○○既稱
    原告承辦人員承諾以「最低利率」計息，卻未提出任何事證以實其說，並說明該
    「最低利率」具體為何，自應認原告前引主張屬實，被告甲○○此部份抗辯，乃
    無可取。至於被告甲○○另抗辯原告所主張之利息利率過高乙節，按基於私法自
    治原則，消費借貸之利率為何，本為借貸雙方應自行合意訂定之事項，法律所應
    審酌者，僅在防止任何一方當事人（通常指貸款人），利用議約之優勢地位，而
    獲取與原本顯不相當之重利，此觀諸民法第二百零五條明定約定利率超過週年百
    分之二十者，債權人對於超過部份無請求權之規定自明，而本件原告與被告甲○○所約定之利率，既均未超過週年利率百分之二十，被告甲○○自訂約後，亦依
    約繳息數年，又被告甲○○復未舉證供本院審酌原告有利用依約優勢地位得獲取
    重利之情形，則甲○○因事後無法清償所為之抗辯，亦不可採。
  (2)審之原告所提出、被告甲○○於九十年十月二日借款二百萬元所簽訂之借據，其
    中連帶保證人即被告丙○○簽章部份，有「九十年九月二十五日面見本人親簽」
    之註記，另被告丙○○所簽訂之授信約定書末尾簽章部份，亦有「委託世貿分行
    對保」字樣，有前揭借據、授信約定書卷內足憑；參酌被告丙○○住所設在臺北
    市○○區○○路之事實，以及原告訴訟代理人於本院審理時，陳稱係因被告甲○○借款二百萬元係供被告丙○○開設補習班之用，所以找丙○○擔任保證人等語
    （本院九十一年九月二十三日審理筆錄），被告甲○○所稱原告自行找被告丙○○擔任保證人之情，應屬事實。惟查，被告甲○○此部份借貸契約之成立日期，
    乃於被告丙○○對保（九十年九月二十五日）後之十月二日，即甲○○借款之時
    ，已知被告丙○○擔任連帶保證人之事，並可推認被告甲○○接受以被告丙○○
    連帶保證之借款條件。次查，被告丙○○本人並未到庭作何聲明或陳述以爭執其
    連帶保證之效力，縱或被告丙○○確如被告甲○○所述，乃基於父子關係始簽章
    擔任連帶保證人，亦僅屬被告丙○○與原告達成合意之動機，此外，被告甲○○
    更未具體說明被告丙○○連帶保證之意思表示，有何無效或得撤銷之瑕疵，尚不
    能僅以被告甲○○質疑原告自行要求被告丙○○連帶保證之做法不當，即認定其
    連帶保證有所瑕疵。
  (3)綜上所述，本件原告請求被告甲○○、乙○○應連帶給付七百五十萬元，及自民
    國九十年九月二十三日起至清償日止，按週年利率百分之八點六七八計算之利息
    ，並自民國九十年十月二十四日起至民國九十一年四月二十三日止，按上開利率
    百分之十，自民國九十一年四月二十四日起至清償日止，按上開利率百分之二十
    計算之違約金；以及被告甲○○、乙○○、丙○○應連帶給付原告一百九十六萬
    七千零八十八元，及自民國九十一年一月二日起至清償日止，按週年利率百分之
    七點八四八計算之利息，並自民國九十一年二月三日起至民國九十一年八月二日
    止，按上開利率百分之十，自民國九十一年八月三日起至清償日止，按上開利率
    百分之二十計算之違約金，為有理由，應予准許。
戊、假執行之宣告：
    原告陳明願供擔保，請求宣告假執行，經核亦無不合，爰分別就原告前揭請求，
    酌定相當擔保金額准許之。
已、結論：
    本件原告之訴為有理由，依民事訴訟法第三百八十五條第一項前段、第八十五條
    第二項、第三百九十條第二項，判決如主文。
中　　　華　　　民　　　國　　九十一　　年　　　十一　　月　　　十四　　日
                                  臺灣臺南地方法院民事第二庭
　　　　　　　　　　　　　　　　　　　　　　　法　　　官　吳坤芳
右為正本係照原本作成。
如對本判決上訴，須於判決送達後廿日內向本院提出上訴狀。
中　　　華　　　民　　　國　　九十一　　年　　　十一　　月　　　十四　　日
                                              法院書記官  陳怡吟
